【裁判字號】    95,訴緝,158
【裁判日期】    951117
【裁判案由】    偽造文書等
【裁判全文】
臺灣臺北地方法院刑事判決             95年度訴緝字第158號
    公  訴  人  臺灣臺北地方法院檢察署檢察官
    被      告  甲○○
                          號
上列被告因偽造文書等案件，經檢察官提起公訴（92年度偵緝字
第25號），本院合議庭依被告於準備程序進行中為有罪之陳述，
裁定由以簡式審判程序審理後判決如下：
    主    文
甲○○連續對於業務上所持有之物，意圖為自己不法之所有，而
侵占自己持有他人之物，處有期徒刑陸月，如易科罰金，以佰
元即新台幣玖佰元折算壹日。
    犯罪事實
一、甲○○前因偽造有價證券案件，經台灣高等法院判處有期徒
    刑3年6月確定，甫於民國91年1月31日假釋執行完畢（不構
    成累犯）。甲○○自91年1月初起受僱於址設台北縣新店市
    ○○路45巷8弄3號3樓之原形研發股份有限公司（以下簡稱
    原形公司）擔任會計一職，負責內、外帳之記錄管理，為從
    事業務之人，竟基於意圖為自己不法所有之概括犯意，先後
    連續：(1)於91年1月初起至同年月31日止間某日，將其業務
    上所持有原形公司員工因差旅所餘繳還至甲○○處之美金約
    680多元（依當時匯率換算約為新台幣23800元），易持有為
    所有而侵占入己；(2)於91年1月31日，甲○○利用代理原形
    公司出納藍月雲辦理美金結售之工作，而自藍月雲處取得原
    形公司美金5萬元提款條之機會，先於當日下午15時許，將
    藍月雲委其辦理結售之美金5萬元取款條，先全數提領兌換
    成新台幣約170多萬元時，承繼前述業務侵占之概括犯意，
    先將兌換之新台幣中取出其中新台幣24萬元易持有為所有而
    侵占入己，並將之分成二筆各新台幣12萬元以匯款之方式匯
    至自己之帳戶，並冒用「莊慧玲」名義（不構成行使偽造私
    文書罪，詳後述）將款項匯入甲○○於台北國際商業銀行樟
    樹分行帳號0000000000000號及萬通商業銀行汐止分行帳號
    00000000000000號之帳戶內；嗣土地銀行新店分行承辦人員
    發現部分已兌換之台幣現鈔無人處理遂通知原形公司，原形
    公司發現有異要求暫停匯款並報警處理，因而偵知上情。
二、案經原形公司訴由台北縣政府警察局新店分局報告台灣台北
    地方法院檢察署檢察官偵查起訴。
    理    由
一、前揭事實，業據被告甲○○坦認屬實，經核與證人陳惠瑤、
    藍月雲、乙○○指述之情節相符，並有台灣土地銀行入戶電
    匯申請書、台北國際商業銀行樟樹分行開戶申請書、歷史資
    料查詢明細表在卷可稽，是本件事證已臻明確，被告犯行堪
    予認定。
二、查被告行為後，刑法業經立法院通過修正，於94年2月2日經
    總統公布修正，並自95年7月1日生效，連續犯部分，新法刪
    除第56條關於連續犯之規定，將連續數行為而犯同一之罪名
    者以一罪論之情修正為連續數行為應分論併罰；易科罰金部
    分，新法刪除「因身體、教育、職業、家庭之關係或其他正
    當事由，執行顯有困難者」之要件，並將易科罰金之折算標
    準，由原配合罰金罰鍰提高標準條例（95年7月1日刪除生效
    ）第2條規定之銀元一百元至銀元三百元折算一日，提高為
    新台幣一千元、二千元或三千元折算一日；經綜合比較上開
    法律變更之情形，以95年7月1日修正生效前之規定對於被告
    較為有利，依據修正後刑法第2條第1項前段之規定，即應適
    用95年7月1日修正生效前之上開刑法規定，合先敘明。
三、核被告所為，係犯刑法第336條第2項業務侵占罪。被告先後
    二次業務侵占行為，時間緊接，所犯之罪名及基本犯罪構成
    要件均相同，顯係基於概括犯意反覆為之，為連續犯，應依
    修正前刑法第56條之規定，以一罪論。爰審酌被告犯罪目的
    、犯罪手段、犯罪所得僅有美金680多元、生活狀況、品行
    、智識程度、犯罪所生之危險及損失非鉅、犯後坦承之態度
    等一切情狀，並考量被告業已賠償被害人原形公司全部財務
    上之損失，且被告現有正當工作等情況，故就連續犯部分不
    再加重，而量處如主文所示之刑，並諭知易科罰金之折算標
    準。
四、另原起訴意旨略以：甲○○於91年1月31日，利用代理原形
    公司出納藍月雲辦理繳款，而自藍月雲處取得原形公司設於
    土地銀行新店分行帳號000000000000號之乙存存摺、同行帳
    號000000000000號外匯存摺、以及原形公司為發票人、受款
    人分為出口貨物港口捐及勞工保險局、發票日為91年1月25
    日與91年2月5日、支票號碼分為CD0000000、CD0000000號、
    面額分為1867元與47227元等支票二張，將前開其因職務上
    所持有支票、存摺等物易持有為所有之意思而侵占入己，以
    及甲○○復在匯款單上冒用原形公司人員莊慧玲之名義並偽
    造莊慧玲之署名，將其中24萬元分為2筆，匯入甲○○於台
    北國際商業銀行樟樹分行帳號0000000000000號及萬通商業
    銀行汐止分行帳號00000000000000號帳戶內，足以生損害於
    莊慧玲、原形公司及台灣土地銀行管理行內客戶帳戶進出之
    正確性，因認被告甲○○該部分所為亦涉有刑法第336條第2
    項之業務侵占罪嫌以及第210條、第216條行使偽造私文書罪
    嫌。訊之被告固不否認於離職時並未辦理交接，以及用「莊
    慧玲」名義匯款之行為，但否認有侵占存摺及支票之行為；
    經查：圓形公司告訴代理人乙○○到庭陳稱：「我們存摺的
    帳戶已經終止了，換了新的帳戶…支票兩張只有繳勞、健保
    部分，他有繳，但是我們沒有拿到收據，只是缺少收據，有
    可能他已經繳掉了，因為我都沒有收到勞保局通知我沒有繳
    費…支票都有開抬頭，且是禁止背書轉讓」等語，且再審酌
    若僅有原形公司存摺但無印章，以及已經註記禁止背書轉讓
    之支票，實際上並無從因此獲得款項，以及參酌被告領取原
    形公司美金5萬元提款條提領兌換成新台幣約170多萬元時，
    僅侵占新台幣24萬之情形，可見被告所辯並未侵占存摺、支
    票等語，非不足採信；另被告固在台灣土地銀行入戶電匯申
    請書上之匯款人姓名欄上記載「原形莊慧玲」之字樣，但該
    申請書上另有「匯款人身份證明文件號碼」、「住址」等欄
    位，因此，該「匯款人姓名」之記載，應只是註明匯款人之
    資料以便受款人區別匯款資料之用，而非文書，應可認定；
    從而，被告該部分之行為，並不構成刑法第336條第2項之業
    務侵占罪以及第210條、第216條行使偽造私文書罪，併此說
    明（該部分原起訴意旨認被告此部分行為與前述有罪部分有
    裁判上一罪之關係，且該部分業據公訴人當庭減縮）。
五、據上論斷，應依刑事訴訟法第273條之1第1項、第299條第1
    項前段，刑法第2條第1項前段、第336條第2項，修正前第56
    條、第41條第1項前段，修正前罰金罰鍰提高標準條例第1條
    前段、第2條，現行法規所定貨幣單位折算新台幣條例第2條
    ，判決如主文。
本案經檢察官鄭堤升到庭執行職務。
中    華    民    國    95    年    11    月    17    日
                  刑事第二庭          法  官  蘇嘉豐
以上正本證明與原本無異。
如不服本判決，應於判決送達後10日內向本院提出上訴狀（應抄
附繕本）。告訴人或被害人如對於本判決不服者，應具備理由請
求檢察官上訴，其上訴期間之計算係以檢察官收受判決正本之日
期為準。
                                      書記官  蘇靜紅
中    華    民    國    95    年    11    月    20    日
附錄本案論罪科刑所適用法條全文：
刑法第336條第2項：
對於業務上所持有之物，犯前條第1項之罪者，處6月以上5年以
下有期徒刑，得併科3千元以下罰金。


司法院資訊處製作；財團法人民間司法改革基金會備份。
